【裁判字號】    99,抗,40
【裁判日期】    990408
【裁判案由】    本票裁定
【裁判全文】
臺灣士林地方法院民事裁定                99年度抗字第40號
抗  告  人    甲○
視同抗告人    明鋒國際股份有限公司
兼法定代理人  乙○○
相  對  人    臺灣中小企業銀行股份有限公司
法定代理人    丙○○
上列當事人間本票裁定事件，抗告人對於中華民國98年12月18日
本院98年度票字第8424 號本票裁定提起抗告，本院裁定如下：
    主  文
抗告駁回。
抗告程序費用新臺幣壹仟元由抗告人連帶負擔。
    理  由
一、按訴訟標的對於各共同訴訟之各人必須合一確定者，共同訴
    訟人中一人之行為有利益於共同訴訟人者，其效力及於全體
    ，不利益者，對於全體不生效力，此觀諸民事訴訟法第56條
    第1 款之規定即明。上開規定，於非訟事件關係人亦準用之
    ，亦為非訟事件法第11條所明定。又民法第275 條規定連帶
    債務人中之一人受確定判決，而其判決非基於該債務人之個
    人關係者，為他債務人之利益亦生效力，故債權人以各連帶
    債務人為共同被告提起給付之訴，被告一人提出非基於其個
    人關係之抗辯者，對於被告各人即屬必須合一確定，自應適
    用民事訴訟法第56條第1 項之規定，最高法院著有33年上字
    第4810號判例可資參照。經核本件相對人以抗告人甲○及明
    鋒國際股份有限公司（下稱明鋒公司）、乙○○共同簽發金
    額新臺幣2,560 萬元，如原裁定所示之本票1 紙（下稱系爭
    本票）為由，請求准許對共同發票人為強制執行。其中甲○
    提起抗告，其抗告理由述及相對人實際債權金額與其主張之
    債權金額不符，顯非基於其個人關係之抗辯事由，對未提出
    抗告之明鋒公司、乙○○必須合一確定。依非訟事件法第11
    條準用民事訴訟法第56條第1 款規定，其抗告之效力應及於
    明鋒公司、乙○○，爰將明鋒公司、乙○○列為視同抗告人
    ，合先敘明。
二、按執票人向本票發票人行使追索權時，得聲請法院裁定後強
    制執行。又二人以上在票據上共同簽名時，應連帶負責。票
    據法第123 條、第5 條第2 項分別定有明文。而本票執票人
    依上開法條之規定，聲請法院裁定許可對發票人強制執行，
    係屬非訟事件程序，法院僅就形式上審查得否准許強制執行
    ，此項裁定並無確定實體上法律關係存否之效力，如發票人
    就票據債務之存否有爭執時，應由發票人提起確認之訴，以
    資解決，最高法院56年台抗字第714 號、57年台抗字第76號
    著有判例，可資參照。
三、相對人主張：伊執有抗告人、視同抗告人為共同發票人所簽
    發之系爭本票，並免除作成拒絕證書。詎屆期提示後未獲付
    款，依票據法第123 條之規定聲請裁定許可強制執行等情，
    已據提出系爭本票正本為證，原裁定予以准許，即無不合。
四、抗告意旨略以：甲○係為人作保始負此債務，多年積蓄已付
    之一空；相對人已取得數目不詳之貨款，加上並未實際撥付
    之貸款金額，其主張之債權金額與實際發生之金額並不相符
    等語，資為抗辯。惟查，抗告人所稱即使屬實，亦係實體上
    之爭執，應由抗告人另行提起訴訟，以資解決，本件為非訟
    程序，不得加以審究，仍應為許可強制執行之裁定。從而，
    抗告人指摘原裁定不當，聲明廢棄，為無理由，本件抗告應
    予駁回。
四、爰裁定如主文。
中    華    民    國    99    年    4     月    8     日
                  民事第二庭  審判長法  官  方彬彬
                                    法  官  周群翔
                                    法  官  王怡雯
以上正本證明與原本無異。
如不服本裁定，僅得於收受本裁定正本送達後10日內，以適用法
規顯有錯誤為理由，向本院提出再抗告狀（須附繕本一份及繳納
再抗告裁判費新臺幣1,000 元）。再抗告時應提出委任律師或具
有律師資格之人之委任狀；委任有律師資格者，另應附具律師資
格證書及釋明委任人與受任人有民事訴訟法第466 條之1 第1項
但書或第2 項所定關係之釋明文書影本。
中    華    民    國    99    年    4     月    13    日
                                    書記官  桂大永

司法院資訊處製作；財團法人民間司法改革基金會備份。
